臺灣臺東地方法院刑事判決　　　　　　　100年度易字第422號
公　訴　人　臺灣臺東地方法院檢察署檢察官
被　　　告　陳憲茹
上列被告因違反毒品危害防制條例案件，經檢察官提起公訴（
100年度毒偵字第528號），被告於準備程序中為有罪之陳述，經
本院裁定以簡式審判程序審理，判決如下：
    主  文
陳憲茹施用第二級毒品，累犯，處有期徒刑陸月，如易科罰金，
以新臺幣壹仟元折算壹日。
    犯罪事實
一、陳憲茹曾於民國94年間因施用毒品案件，經本院以94年度毒
    聲字第70號裁定令入勒戒處所施以觀察、勒戒後，認有繼續
    施用毒品之傾向，而由本院以94年度毒聲字第84號裁定令入
    戒治處所施以強制戒治，迄至95年4月13日強制戒治期滿出
    所，並由臺灣臺東地方法院檢察署檢察官以95年度戒毒偵字
    第14號為不起訴處分確定；復於上開強制戒治執行完畢釋放
    後5年內之97年間因再犯施用毒品案件，經本院以97年度東
    簡字第345號判決判處有期徒刑4月確定，而於98年7月15日
    易科罰金執行完畢；又於98年間因施用毒品案件，經本院以
    98年度訴字第181號判決分別判處有期徒刑4月、3月，應執
    行有期徒刑6月確定，甫於99年7月24日縮刑期滿執行完畢，
    詎其不知悔悟，於前案強制戒治執行完畢釋放5年內再犯上
    開施用毒品之罪，且經法院判處罪刑確定後，復另基於施用
    第二級毒品甲基安非他命之犯意，於100年7月28日下午2時
    許，在其位於臺東縣臺東市○○路○段208巷31弄24號之住處
    內，以將第二級毒品甲基安非他命置入玻璃球內燒烤吸食所
    生煙霧之方式，施用第二級毒品甲基安非他命乙次，用畢即
    信手將該吸食器丟棄。嗣經警在他案實施通訊監察過程中，
    發現「陳○○」利用門號0920******號（號碼詳卷）行動電
    話為聯絡工具，與陳憲茹聯絡買賣毒品相關事宜，合理懷疑
    陳憲茹有施用毒品之嫌疑，旋於同年月31日下午3時40分許
    ，為警通知到案，並徵得其同意採集由其親自排放及封簽之
    尿液檢體，經送慈濟大學濫用藥物檢驗中心檢驗之結果，呈
    安非他命類（甲基安非他命）陽性反應，始悉上情。
二、案經臺東縣警察局移送臺灣臺東地方法院檢察署檢察官偵查
    起訴。
    理  由
一、被告陳憲茹所犯係死刑、無期徒刑或最輕本刑為3年以上有
    期徒刑以外之罪，亦非高等法院管轄之第一審案件，其於準
    備程序進行中，先就被訴事實為有罪之陳述，經本院告知簡
    式審判程序之旨，並聽取檢察官及被告之意見後，裁定以簡
    式審判程序進行審理，是依刑事訴訟法第273條之2規定，本
    件之證據調查，不受同法第159條第1項、第161條之2、第
    161條之3、第163條之1及第164條至第170條規定之限制，合
    先敘明。
二、上揭犯罪事實，業據被告於警詢及本院審理中坦白承認（見
    警卷第3頁、本院卷第36頁、第37頁背面、第38頁背面至第
    39頁），而其於查獲當日即100年7月31日同意由警方所採集
    之尿液檢體，經送慈濟大學濫用藥物檢驗中心以酵素免疫分
    析法初步檢驗並以氣相層析質譜儀法複驗之結果，呈安非他
    命類（甲基安非他命）陽性反應乙節，此有該檢驗中心檢驗
    總表（編號：0000000000）、代號與真實姓名對照表（代號
    ：A-100）各1紙在卷可稽（見警卷第7至9頁），且酵素免疫
    分析法與氣相層析質譜儀法兩者之分析原理相異，尿液檢體
    同時引起二種檢測分析法均呈偽陽性之機率極低，為行政院
    衛生署管制藥品管理局90年9月13日管檢字第98064號函所揭
    示，是上開檢驗結果之正確性，應堪認定。再毒品施用後於
    尿液、血液中可檢出之最大時限，與施用劑量、施用頻率、
    施用方式、施用者飲水量之多寡、個人體質、代謝情況、檢
    體收集時間點及所用檢測方法之靈敏度等因素有關，因個案
    而異，一般於尿液中可檢出之最長時限，第二級毒品甲基安
    非他命為施用後1至5天等情，亦有行政院衛生署管制藥品管
    理局92年7月23日管檢字第0920005609號函1紙附卷可參，是
    被告於上揭時間確有施用第二級毒品甲基安非他命之犯行，
    足徵被告上開任意性自白與事實相符，堪以採信。綜上所述
    ，本件事證明確，被告犯行洵堪認定，應依法論科。
三、論罪科刑部分：
（一）按毒品危害防制條例於92年7月9日修正公布，自93年1月9
      日起施行，其中第20條、第23條將施用毒品之刑事處遇程
      序，區分為「初犯」及「5年內再犯」、「5年後再犯」。
      依其立法理由之說明：「初犯」，經觀察、勒戒或強制戒
      治後，應為不起訴處分或不付審理之裁定；經觀察、勒戒
      或強制戒治執行完畢釋放後，「5年內再犯」者，因其再
      犯率甚高，原實施之觀察、勒戒及強制戒治既已無法收其
      實效，爰依法追訴或裁定交付審理。至於經觀察、勒戒或
      強制戒治執行完畢釋放後，「5年後再犯」者，前所實施
      之觀察、勒戒或強制戒治已足以遮斷其施用毒品之毒癮，
      為期自新及協助其斷除毒癮，仍適用「初犯」規定，先經
      觀察、勒戒或強制戒治之程序。從而依修正後之規定，僅
      限於「初犯」及「5年後再犯」二種情形，始應先經觀察
      、勒戒或強制戒治程序。倘被告於5年內已再犯，經依法
      追訴處罰，縱其第三次（或第三次以上）再度施用毒品之
      時間，在初犯經觀察、勒戒或強制戒治執行完畢5年以後
      ，已不合於「5年後再犯」之規定，且因已於「5年內再犯
      」，顯見其再犯率甚高，原實施觀察、勒戒或強制戒治，
      已無法收其實效，即應依該條例第10條處罰（最高法院95
      年度第7次刑事庭會議決議及97年度第5次刑事庭會議決議
      可資參照）。經查，被告前於94年間因施用毒品案件，經
      本院以94年度毒聲字第70號裁定令入勒戒處所施以觀察、
      勒戒後，認有繼續施用毒品之傾向，而由本院以94年度毒
      聲字第84號裁定令入戒治處所施以強制戒治，迄至95年4
      月13日強制戒治期滿出所，並由臺灣臺東地方法院檢察署
      檢察官以95年度戒毒偵字第14號為不起訴處分確定；復於
      上開強制戒治執行完畢釋放後5年內之97年間因施用毒品
      案件，經本院以97年度東簡字第345號判決判處有期徒刑4
      月確定在案，此有臺灣高等法院被告前案紀錄表在卷可按
      ，是被告於上開強制戒治執行完畢釋放後5年內，再為本
      件施用第二級毒品甲基安非他命犯行，自應依法追訴審理
      。
（二）次按甲基安非他命屬毒品危害防制條例第2條第2項第2款
      所規定之第二級毒品。核被告所為，係犯毒品危害防制條
      例第10條第2項之施用第二級毒品罪。又其非法持有第二
      級毒品甲基安非他命進而施用，持有毒品之行為乃施用毒
      品之當然手段，不另論以持有毒品罪（最高法院74年臺上
      字第3404號判例意旨參照）。再其有如犯罪事實欄一所載
      之論罪科刑及執行情形，此有臺灣高等法院被告前案紀錄
      表附卷可參，其前曾受有期徒刑之執行完畢，於5年以內
      故意再犯本件最重本刑為有期徒刑以上之罪，為累犯，應
      依刑法第47條第1項之規定加重其刑。
（三）另按刑法第62條前段規定之自首，係以對於未發覺之犯罪
      ，在有偵查犯罪職權之公務員知悉犯罪事實及犯人之前，
      向職司犯罪偵查之公務員坦承犯行，並接受法院之裁判而
      言。苟職司犯罪偵查之公務員已知悉犯罪事實及犯罪嫌疑
      人後，犯罪嫌疑人始向之坦承犯行者，為自白，而非自首
      。又所謂發覺，固非以有偵查犯罪權之機關或人員確知其
      人犯罪無誤為必要，而於對其發生嫌疑時，即得謂為已發
      覺；但此項對犯人之嫌疑，仍須有確切之根據得為合理之
      可疑者，始足當之，若單純主觀上之懷疑，要不得謂已發
      生嫌疑；再犯人在犯罪未發覺之前，向該管公務員告知其
      犯罪，而不逃避接受裁判，即與刑法第62條規定自首之條
      件相符，不以言明「自首」並「願受裁判」為必要，且不
      以先自向該公務員告知為必要，即受追問時，告知其犯罪
      仍不失為自首（最高法院63年臺上字第1101號、72年臺上
      字第641號判例及98年度臺上字第2988號判決參照）。經
      查，警方在另案被告「陳○○」（相關資料詳如臺東縣警
      察局100年12月14日東警刑偵一字第1000063948號函所檢
      附之職務報告、通訊監察書及譯文表所載）所使用之門號
      0920******號（號碼詳卷）行動電話實施通訊監察過程中
      ，發現被告有向另案被告「陳○○」聯絡購買毒品之相關
      事宜，旋即掌握被告之身分及所涉施用第二級毒品甲基安
      非他命之犯罪嫌疑乙節，有臺東縣警察局100年12月14日
      東警刑偵一字第1000063948號函所檢附之職務報告、通訊
      監察書及譯文表等件存卷可考（見本院卷第19至33頁）；
      然被告迨至100年7月31日下午3時40分許始前往臺東縣警
      察局刑警大隊具體陳述其施用第二級毒品甲基安非他命之
      犯罪事實乙情，此觀被告100年7月31日警詢筆錄自明（見
      警卷第3頁），是被告雖已供出施用第二級毒品甲基安非
      他命之犯罪事實部分，然警方早已在其供出上開犯罪事實
      前，即已掌握被告所涉施用第二級毒品甲基安非他命犯嫌
      之相關確切事證，足以合理懷疑被告係涉犯施用第二級毒
      品甲基安非他命之犯罪嫌疑人，顯見被告係於施用第二級
      毒品甲基安非他命之犯罪被發覺後，始自白犯行，核與自
      首之要件尚非相侔，自無從適用刑法第62條之規定減輕其
      刑。
（四）爰審酌被告正值壯年，不思尋求正當之身心發展，前因多
      次施用毒品之行為，而受觀察、勒戒、強制戒治及徒刑之
      處遇，猶未能杜絕毒品之誘惑，再次施用第二級毒品，足
      見其自制力薄弱，漠視法令禁制與刑罰處遇，且施用毒品
      非但對個人身心戕害甚鉅，對社會秩序亦潛藏有高度危險
      ，惟念及其施用毒品之動機及目的僅在求一己快感，且於
      犯後尚能坦承犯行，態度非惡，兼衡酌其犯罪情節、品性
      素行、生活狀況不佳、教育程度為國中肄業等一切情狀，
      量處如主文所示之刑，並諭知易科罰金之折算標準。
據上論斷，應依刑事訴訟法第273條之1第1項、第299條第1項前
段，毒品危害防制條例第10條第2項，刑法第11條前段、第47條
第1項、第41條第1項前段，判決如主文。
本案經檢察官洪政和到庭執行職務。
中    華    民    國   100    年    12    月    29    日
                  刑事第一庭  法  官  彭凱璐
以上正本證明與原本無異。
如不服本判決應於收受送達後10日內向本院提出上訴書狀，並應
敘述具體理由；其未敘述上訴理由者，應於上訴期間屆滿後20日
內向本院補提理由書（均須按他造當事人之人數附繕本）。「切
勿逕送上級法院」。告訴人或被害人對於本判決如有不服，請書
具不服之理由狀，請求檢察官上訴者，其上訴期間之計算係以檢
察官收受判決正本之日期為準。
                              書記官  黃健豪
中    華    民    國   100    年    12    月    29    日
附錄論罪科刑法條：
毒品危害防制條例第10條
施用第一級毒品者，處6月以上5年以下有期徒刑。
施用第二級毒品者，處3年以下有期徒刑。